【裁判字號】    95,訴,706
【裁判日期】    950915
【裁判案由】    違反毒品危害防制條例
【裁判全文】
臺灣屏東地方法院刑事判決               95年度訴字第706號
公  訴  人  臺灣屏東地方法院檢察署檢察官
被      告  甲○○
上列被告因違反毒品危害防制條例案件，經檢察官提起公訴（95
年度毒偵字第1140號、第1238號、第1270號），被告於本院準備
程序中就被訴事實為有罪之陳述，經本院合議庭裁定由受命法官
獨任依簡式審判程序審理，判決如下：
    主  文
甲○○施用第一級毒品，處有期徒刑柒月；又施用第一級毒品，
處有期徒刑捌月；又施用第一級毒品，處有期徒刑玖月，扣案之
第一級毒品海洛因壹包（淨重零點零玖公克、包裝重零點貳伍公
克）沒收銷燬之。應執行有期徒刑壹年拾月，扣案之第一級毒品
海洛因壹包（淨重零點零玖公克、包裝重零點貳伍公克）沒收銷
燬之。
    事  實
一、甲○○前於民國91年間，因施用毒品案件，先後經本院91年
    度毒聲字第296 號、91年度毒聲字第1092號裁定分別送觀察
    、勒戒2 次後，均認無繼續施用毒品之傾向，各經臺灣屏東
    地方法院檢察署檢察官於91年4 月16日以91年度毒偵字第28
    0 號、91年11月15日以91年度毒偵字812 號為不起訴處分確
    定；再因施用毒品案件，經本院92年度毒聲字第1683號裁定
    令入戒治處所送強制戒治（經入所執行後，嗣因毒品危害防
    制條例修正，乃於93年1 月9 日出所無庸再執行），刑罰部
    分，則經本院92年度訴字第778 號判處應執行有期徒刑7 月
    確定，復因施用毒品案件，經本院93年度訴字第478 號判處
    應執行有期徒刑10月確定，另因竊盜案件，經本院93年度易
    字第333 號判處有期徒刑1 年確定，上開3 案經接續執行，
    甫於94年10月11日假釋出監（保護管束期間至95年10月7 日
    ，現仍在假釋中，不構成累犯）。詎仍不知戒絕，又於5 年
    內再各基於施用第一級毒品海洛因之犯意，先後為下列施用
    毒品海洛因行為：
  1.95年6 月20日某時，在其位於屏東縣萬丹鄉○○路104 巷31
    弄86號住處，以將毒品海洛因稀釋後注入針筒，再注射血管
    之方式，施用第一級毒品海洛因1 次。嗣於同年6 月22日，
    經臺灣臺灣屏東地方法院檢察署觀護人採尿送驗得知上情。
  2.95年7 月4 日某時，在上開住處，以同上方式，施用第一級
    毒品海洛因1 次。嗣於同年7 月4 日，經臺灣臺灣屏東地方
    法院檢察署觀護人採尿送驗得知上情。
  3.95年7 月26日某時，在上開住處，以同上方式，施用第一級
    毒品海洛因1 次。嗣於同年7 月28日16時30分許，為警在屏
    東縣萬丹鄉磚寮村「宜興加油站」為警查獲，並扣得第一級
    毒品海洛因1 包（淨重0.09公克、包裝重0.25公克）。
二、案經臺灣屏東地方法院檢察署檢察官主動檢舉、屏東縣警察
    局屏東分局報告同署檢察官偵查起訴。
    理  由
一、本件被告甲○○所犯係死刑、無期徒刑、最輕本刑為3 年以
    上有期徒刑以外之罪，其於本院準備程序中就被訴事實為有
    罪之陳述，經本院合議庭裁定由受命法官獨任依簡式審判程
    序，先予敘明。
二、上揭事實，訊據被告於本院審理中坦承不諱，而被告先後3
    次經採尿送驗結果，確呈嗎啡陽性反應，有台灣檢驗科技股
    份有限公司濫用藥物尿液檢驗報告3 份在卷可稽，此外，疑
    似毒品海洛因之白粉1 包扣案可佐。又上開扣案之白粉，經
    送請專業機構鑑定結果，確屬第一級毒品海洛因（淨重0.09
    公克、包裝重0.25公克），亦有法務部調查局95年8 月29日
    調科壹字第09523006970 號鑑定通知書附卷可按，足認被告
    之自白，應與事實相符，堪予採信。再被告前於91年間，因
    施用毒品案件，先後經本院91年度毒聲字第296 號、91年度
    毒聲字第1092號裁定分別送觀察、勒戒2 次後，均認無繼續
    施用毒品之傾向，各經臺灣屏東地方法院檢察署檢察官於91
    年4 月16日以91年度毒偵字第280 號、91年11月15日以91年
    度毒偵字812 號為不起訴處分確定；再因施用毒品案件，經
    本院92年度毒聲字第1683號裁定令入戒治處所送強制戒治（
    經入所執行後，嗣因毒品危害防制條例修正，乃於93年1 月
    9 日出所無庸再執行），刑罰部分，則經本院92年度訴字第
    778 號判處應執行有期徒刑7 月確定，復因施用毒品案件，
    經本院93年度訴字第478 號判處應執行有期徒刑10月確定，
    有卷附臺灣屏東地方法院檢察署全國刑案資料查註表、同署
    施用毒品臺灣高等法院被告前案紀錄表可參，是本件被告於
    5 年內施用第一級毒品之犯行，自應依法論科。
三、論罪科刑：
  (一)按海洛因係毒品危害防制條例所定之第一級毒品，不得非法
    施用，是核被告所為，係犯毒品危害防制條例第10條第1 項
    之施用第一級毒品罪。被告為施用毒品海洛因而持有毒品之
    低度行為，已為其施用之高度行為所吸收，不另論罪。被告
    先後3 次施用第一級毒品之犯行，犯意各別，行為互殊，應
    予分論併罰。
  (二)至94年2 月2 日經總統公布修正，並於95年7 月1 日施行之
    刑法，業已將連續犯規定刪除，部分學說或實務見解，雖有
    將被告施用毒品之數行為，以「集合犯」（或稱「習慣犯」
    、「常習犯」）論以1 罪，惟不論其名稱為何，究竟應賦予
    何種要件，與刪除之常業犯有何不同，目前尚無定論，況反
    覆犯罪成癮者，係具有習慣之依賴性，常須以保安處分方式
    矯治其惡習（修正後刑法第88條「施用毒品成癮者，應於刑
    之執行前令入相當處所，施以禁戒」參照），被告施用毒品
    海洛因是否已成癮或習慣，尚難僅憑其有多次施用行為即遽
    以認定。再者，刑法規定連續犯以來，實務上之見解對於本
    條「同一罪名」之認定過寬，所謂「概括犯意」，經常可連
    綿數年之久，且在採證上多趨於寬鬆，每每在起訴之後，最
    後事實審判決之前，對多次犯同一罪名之罪者，均適用連續
    犯之規定論處，不無鼓勵犯罪之嫌，亦使國家刑罰權之行使
    發生不合理之現象。因此，基於連續犯原為數罪之本質及刑
    罰公平原則之考量，其修正既難以週延，爰刪除本條有關連
    續犯之規定等語，此為刪除連續犯規定之立法理由。至於包
    括一罪之常業犯（屬集合犯之一種），因其本身含有連續犯
    性質，為變相連續犯，刑法總則既已廢除連續犯，則配合連
    續犯刪除，自應將刑法分則有關常業犯之規定全數刪除（刑
    法部分條文修正草案總說明第二編參照）。因此在適用包括
    一罪而具有集合犯性質之「習慣犯」或「常習犯」應從嚴解
    釋，否則一概以包括一罪之集合犯處理結果，反較連續犯之
    規定存在時，對被告更加寬縱（按無法「加重其刑至二分之
    一」，又無常業犯之加重規定），諒非修法本意，特予敘明
    。
  (三)再關於本件論罪科刑所適用之刑法第51條第5 款定應執行刑
    之規定業經修正（依最高法院95年刑庭第8 次會議決議，裁
    判確定前犯數罪，其中一罪在新法施行前者，亦應為新舊法
    比較），修正前為「數罪併罰，宣告多數有期徒刑者，於各
    刑中之最長期以上，各刑合併之刑期以下，定其刑期。但不
    得逾20年。」，修正後則為「宣告多數有期徒刑者，於各刑
    中之最長期以上，各刑合併之刑期以下，定其刑期。但不得
    逾30年」，故經比較新舊法結果，修正後規定顯較不利於被
    告，本件仍應適用修正前刑法第51條第5 款規定其應執行之
    刑。爰審酌被告有多次毒品前科，甫經多次毒品戒斷之保安
    處分程序詳如前述，仍未能徹底戒除毒癮，顯見其意志不堅
    ，有違政府訂定毒品危害防制條例之美意，本不宜輕縱，惟
    施用毒品係戕害自身健康、尚未害及他人，施用次數及犯後
    坦承犯行等一切情狀，分別量處如主文所示之刑，並定其應
    執行之刑。末查，扣案之第一級毒品海洛因1 包（淨重0.09
    公克、包裝重0.25公克），為查獲之毒品（包裝袋部分，因
    與毒品無法析離，應整體視為毒品），應依毒品危害防制條
    例第18條第1 項前段之規定，宣告沒收銷燬之。
四、公訴意旨略以：
  (一)本件被告除有上開經論罪科刑之3 次施用毒品行為外，於95
    年6 月至7 月28日之期間內，尚有多次施用毒品之犯行等語
    （起訴書雖未敘明被告多次施用毒品行為之罪數關係，然既
    僅論以1 罪，顯然亦採前開學說及部分實務見解所稱之「習
    慣犯」）。
  (二)按犯罪事實應依證據認定之，無證據不得認定犯罪事實；又
    被告之自白，不得作為有罪判決之唯一證據，仍應調查其他
    必要之證據，以察其是否與事實相符，刑事訴訟法第154 條
    第2 項、第156 條第2 項分別定有明文。申言之，被告之自
    白，應以補強證據擔保其真實性；亦即以補強證據之存在，
    藉之限制自白在證據上之價值。而所謂補強證據，則指除該
    自白本身外，其他足資以證明自白之犯罪事實確具有相當程
    度真實性之證據而言。雖其所補強者，非以事實之全部為必
    要，但亦須因補強證據與自白之相互利用，而足使犯罪事實
    獲得確信者，始足當之（最高法院74年台覆字第10號判例參
    照）。
  (三)本件公訴意旨所指被告另有多次施用毒品犯行，除被告於偵
    查中之自白外，遍閱全卷，查無補強證據可資參佐（如驗尿
    報告、查獲毒品或施用器具等），自難僅依被告自白遽為有
    罪之認定，惟公訴人既以一罪起訴，本院爰另不另為無罪之
    諭知，附此敘明。
據上論斷，應依刑事訴訟法第273 條之1 第1 項、第299 條第1
項前段，毒品危害防制條例第10條第1 項、第18條第1 項前段，
刑法第2 條第1 項前段、第11條、修正前刑法第51條第5 款，判
決如主文。
本案經檢察官靳隆坤到庭執行職務。
中   華    民     國     95    年    9    月    15    日
                      刑事第四庭   法  官  劉敏芳
以上正本證明與原本無異。
如不服本判決應於收受本判決送達後十日內向本院提出上訴書狀
，其未敘述上訴理由者，並得於提起上訴後十日內向本院補提理
由書狀（均須按他造當事人之人數附繕本）「切勿逕送上級法院
」
中    華    民    國    95    年    9     月    15    日
                                   書記官  許倬維
附錄本案論罪法條：
毒品危害防制條例第10條第1項：
施用第一級毒品者，處6月以上5年以下有期徒刑。


司法院資訊處製作；財團法人民間司法改革基金會備份。
